臺灣高雄地方法院刑事判決　　　　　　　　　　　　　九十年度訴字第二七五五號
　　公　訴　人　臺灣高雄地方法院檢察署檢察官
　　被　　　告　乙○○
右列被告因偽造文書等案件，經檢察官提起公訴（九十年度偵字第九四四四號及一六
七三四號），本院判決如左：
    主  文
乙○○共同連續行使偽造私文書，足以生損害於他人，累犯，處有期徒刑貳年。附表
一所示之偽造信用卡肆張、附表二所示之信用卡簽帳單之客戶存根聯陸紙、附表二所
示之信用卡簽帳單之商店存根聯及聯合信用卡中心存查聯上之「黃衍森」之署押共柒
枚暨測錄機壹台，均沒收。
    事  實
一、乙○○於民國八十一年及八十二年間，分別因違反麻醉藥品管制條例案件及偽造
    文書案件，經本院判處有期徒刑五年及六月確定，於八十二年二月十三日入監執
    行，八十四年五月十三日假釋出獄，於八十八年一月十三日假釋期滿以執行完畢
    論。猶不知悔悟，竟與姓名年籍不詳綽號為「宗華」之成年男子，共同基於行使
    偽造準私文書、行使偽造私文書及意圖為自己不法所有之概括犯意聯絡，由乙○○於九十年五月間，在高雄縣大寮鄉後庄黃昏市場內，分別向甲○○、丙○○佯
    稱可代辦以舊的信用卡換新的富邦銀行信用卡，致甲○○、丙○○不疑有詐，陷
    於錯誤，而分別將渠等所有之中國信託銀行ＣＡＬＬＣＡＬＬ信用卡（卡號：0
    000000000000000號）、慶豐銀行仕女信用卡（卡號：0000
    000000000000號）各一張及個人之身分證影本各一紙，交付予乙○○。乙○○取得上開資料後，當場使用測錄機非法輸出甲○○、丙○○所有之信
    用卡磁帶上之電腦個人資料檔案，並持回於不詳時間、地點，與綽號「宗華」之
    男子共同偽造發卡銀行及卡號均與上開二張信用卡相同之屬於私文書性質之附表
    一編號一、二之信用卡各一張，旋由乙○○在上開二張偽卡之背面偽簽「黃衍森
    」之署名，足以生損害於「黃衍森」、甲○○、丙○○、原發卡之中國信託銀行
    及慶豐銀行對於信用卡授信控管之正確性。乙○○旋持附表一編號一、二偽造之
    信用卡，連續在如附表二所示之時地，消費如附表二所示金額之商品，並於結帳
    時提出前開偽造之信用卡以行使之，供各該商店收款人員在刷卡機上刷卡辨識，
    並在各該商店收款人員分別交付一式二聯或一式三聯之簽帳單，杜志輝即在第一
    聯之客戶存根聯上偽造「黃衍森」署押一枚，因該簽帳單第二聯及第三聯均為複
    寫紙，而同時在該簽帳單第二聯及第三聯上複寫「黃衍森」之署押各一枚，先後
    六次偽簽行為共計偽造「黃衍森」署押，共計十三枚，以為「持卡人同意依照信
    用卡使用約定，一經使用或訂購物品均應按所示之全部金額，付款予發卡銀行」
    用意之證明，並交還各該商店收款人員而行使如附表二所示之簽帳單簽帳購物，
    使各該商店之收款人員陷於錯誤，而將乙○○選購之前開財物及簽帳單之客戶存
    根聯交予其收執，足以生損害於真正持卡名義人甲○○、丙○○、發卡銀行中國
    信託銀行及慶豐銀行及附表二所示各該商店之財產權益。嗣乙○○於九十年五月
    十四日上午四時四十分許，前往高雄市左營區○○○路與裕誠路口之裕誠加油站
    加油，正預備以附表一編號一、二偽造之中國信託銀行及慶豐銀行信用卡交予店
    員刷卡付賬而尚未行使時，因看到警方巡邏，心生畏懼，隨即將前揭信用卡丟棄
    ，旋為警當場查獲而扣得其所有供犯罪所用之偽造信用卡二張，並於其所有車號
    ＹＸ─三九七八號自用小客車內，扣得其所有預備供犯罪所用之附表一編號三、
    四之卡面分別為玉山銀行及台新銀行、卡背已分別偽簽「王素蘭」、「鄭琨霖」
    署名，但均尚未打上卡號而屬半成品之偽造信用卡二張及綽號「宗華」之所有供
    偽造信用卡所用之測錄機（含變壓器）一台，足以生損害於名為「王素蘭」、「
    鄭琨霖」之人、原發卡之玉山銀行及台新銀行對於信用卡授信控管之正確性。
二、案經高雄市政府警察局左營分局報請臺灣高雄地方法院檢察署檢察官偵查起訴。
    理  由
一、訊據被告乙○○坦承持有上開偽造之四張信用卡為警查獲，並持附表一編號一、
    二所示之信用卡至附表二所示特約商店刷卡消費情事，核與被害人中信飯店之出
    納人員連翠容於警訊中指訴及證人即查獲警員曹界川於本院證述情節相符，復有
    中信大飯店結帳單影本、信用卡消費簽帳單影本、慶豐銀行九十年十二月三日（
    九十）消卡催第二四三號函及所附消費明細表及請款單收據在卷足憑，及偽造之
    附表一所示之信用卡扣案可資佐證，其自白應與事實相符。被告雖矢口否認有分
    別向甲○○、丙○○詐取中國信託銀行及慶豐銀行信用卡，以取得該二張信用卡
    磁帶上之電腦個人資料檔案，據以偽造信用卡之犯行，辯稱：附表一之信用卡是
    伊看台灣新聞報之廣告向綽號「宗華」之人以一萬元購買，測錄機是「宗華」於
    九十年五月十三日寄放在伊車上，伊沒有參與製造偽卡云云。惟查：
（一）被告確於九十年五月間，在高雄縣大寮鄉後庄黃昏市場內，以可代辦舊卡換富
      邦銀行之新卡為由，取得被害人甲○○及丙○○之信用卡與身分證影本等情，
      業據被害人甲○○於警訊、丙○○於警訊及本院審理時指述紊詳，又扣案附表
      一編號一、二之信用卡係偽造乙節，亦經證人中國信託銀行職員郭家良及慶豐
      銀行之職員劉晏廷於警訊時陳述在卷，復有有財團法人聯合信用卡處理中心覆
      函及中國信託銀行甲○○綜合查詢資料一紙附卷可參。是被告辯稱前揭偽造之
      信用卡，均係向綽號「宗華」之男子所購買云云，自不足採。
（二）被告為警查獲時，尚在其車上查扣測錄機（含變壓器）一台及未完成之信用卡
      二張情事，為被告所自承，雖其一再辯稱係向綽號「宗華」之人所購買附表一
      編號一、二之偽卡時，該人交付予之，惟倘如被告所述購買信用卡為真，則綽
      號「宗華」之人，何須交付不能使用之信用卡半成品，而被告何以又須收受不
      能使用之半成品？再測錄機是供竊錄信用卡內碼，被告既僅與綽號「宗華」之
      男子係單純買賣偽卡之關係，則該人又何須將涉及盜錄內碼製作偽卡用之機器
      寄放或交付予被告？顯見被告與綽號「宗華」之人，有共同製作偽卡行使消費
      取財之犯意聯絡。綜上所述，被告所辯，顯係事後卸責之詞，要無可採，本件
      事證明確，被告犯行，應堪認定。
二、按錄音、錄影或電磁紀錄，藉機器或電腦之處理所顯示之聲音、影像或符號，足
    以為表示其用意之證明者，亦以文書論。而稱電磁紀錄，指以電子、磁性或其他
    無法以人之知覺直接認識之方式所製成之紀錄，而供電腦處理之用者，刑法第二
    百二十條第二項、第三項定有明文。準此，信用卡係將無形之電磁紀錄存置於特
    製之塑膠片上，電磁紀錄物係在永續狀態中，記載於磁帶等物體上之意思或觀念
    ，雖其係以無形之正負磁氣存在，但可藉由機器或電腦程式將其紀錄予以顯現，
    自應屬該條所規範之準私文書；而於信用卡背面簽名，係表示確認該信用卡之持
    卡人究為何人，與該信用卡上所載之持卡人相關資料相配合，具有表示信用卡之
    簽名者於信用卡有效期間內，有權使用該信用卡之辨識及證明之意思表示，並非
    依習慣或特約表示一定用意之證明，是以若行為人在他人已偽造完成之信用卡背
    面偽造簽名，應非單純之偽造署押而應屬偽造準私文書；次按持信用卡交易，基
    本上於財團法人聯合信用卡處理中心（下稱信用卡中心）不依契約給付持卡人所
    消費之帳款予特約商店時，持卡人對於特約商店仍直接負有給付價金義務，從而
    持信用卡交易與通常之買賣並無差異，僅在價金給付後由發卡銀行經由信用卡中
    心代為付帳，而發卡銀行經由信用卡中心給付特約商店價金時，則係事後之權利
    關係發生變動，亦即由持卡人對於發卡銀行負擔給付價金債務而已。是持卡人與
    特約商店間之交易，乃係以信任關係為基礎的信用販賣契約，倘持卡人並無支付
    價金之意思與能力，向特約商店提示信用卡消費，係屬對特約商店店員施行詐欺
    ；又按持信用卡交易後，店員交付予持卡人簽名之簽帳單係一式二聯或一式三聯
    ，其中第一聯之客戶存根聯由持卡人簽名後（同時複寫第二聯之商店存根聯及第
    三聯之聯合信用卡處理中心存查聯），即由商店店員交持卡人收執，第二聯之商
    店存根聯及第三聯之聯合信用卡處理中心存查聯則由被告提出交付予商店，依信
    用卡交易習慣，係表明持卡人同意依照信用卡使用約定，一經使用或訂購物品均
    應按所示之全部金額，付款予發卡銀行，故持卡人於該簽帳單簽名之用意，係對
    所簽之金額負責之意，故該簽帳單含有收據及請款單之性質，亦屬刑法第二百十
    條之私文書；復按被告行為後，中華民國刑法修正增訂第二百零一條之一第二項
    關於行使偽造信用卡提高處罰刑度之特別規定，業於九十年六月二十日經總統公
    布施行，被告犯罪後法律雖有變更，然依刑法第二條第一項但書規定，比較新舊
    法之結果，仍以舊法有利於被告，是關於被告行使該偽造信用卡之犯行部分，應
    適用最有利於被告之舊法，即被告行為時之刑法第二百十六條、第二百二十條第
    二項、第三項、第二百十條行使偽造私文書罪予以處罰，核先敘明。查被告持附
    表一編號一、二之偽造信用卡，並於該二張信用卡背面偽簽「黃衍森」之署押各
    一枚，足以生損害於「黃衍森」，進而持該二張信用卡連續至附表二所示時地之
    各該商店刷卡消費，而使各該商店收款人員在刷卡機上刷卡辨識，復於簽帳單上
    偽簽「黃衍森」之署押而予以行使，使各該商店收款人員陷於錯誤而交付財物，
    足以生損害於真正持卡名義人甲○○、丙○○、發卡銀行中國信託銀行及慶豐銀
    行及附表二所示各該商店之財產權益。核其所為，係犯刑法第二百十六條、第二
    百二十條第二項、第三項、第二百十條之行使偽造準私文書罪、第二百十六條、
    第二百十條之行使偽造私文書罪、第三百三十九條第一項之詐欺取財罪。被告與
    綽號「宗華」之男子間就上開犯行均具有犯意聯絡及行為分擔，為共同正犯。被
    告於信用卡背面及簽帳單上偽造署押之行為，均係屬偽造私文書行為之一部，不
    另構成偽造署押罪。又其偽造私文書之低度行為則應為高度之行使行為所吸收，
    僅論以行使偽造私文書罪。被告所偽造填載之如附表二所示特約商店簽帳單，固
    因複印結果致該每紙簽帳單每聯上（二聯式或三聯式）均有「黃衍森」之署押，
    於外觀上文書物理物體件數有二紙或三紙，然參照被冒用作成名義人僅有一人，
    文書內容事項個數僅有一個（商品交易法律關係），及因該偽造文書所被侵害之
    公共信用法益僅有一個，尚難因複印結果致於每紙簽帳單每聯上均有被害人「黃
    衍森」之署押遽認為數罪，故僅應論單純一罪。另被告冒用他人名義偽造簽帳單
    後，交還特約商店第二聯之商店存根聯及第三聯之聯合信用卡處理中心存查聯，
    其簽帳單第一聯之客戶存根聯，亦係被告先交由特約商店主張其簽名之同一性後
    ，再由特約商店交還被告收執，是被告此部分所為，另犯刑法第二百十六條之行
    使偽造私文書罪，其一行為同時行使二聯或三聯偽造之簽帳單，亦屬刑法第五十
    五條前段之一行為觸犯數罪名，為同種想像競合犯，應從一重處斷。被告先後多
    次行使偽造私文書、詐欺取財犯行，時間緊接，方法相同，均係觸犯構成要件相
    同之罪，顯均係基於概括之犯意反覆為之，應各依連續犯之規定論以一罪，並加
    重其刑。又被告行使偽造準私文書罪、行使偽造私文書罪與詐欺取財罪間，有方
    法目的、原因結果之牽連關係，應從一重之行使偽造私文書罪處斷。又被告於八
    十一年及八十二年間，分別因違反麻醉藥品管制條例案件及偽造文書案件，經本
    院判處有期徒刑五年及六月確定，於八十二年二月十三日入監執行，八十四年五
    月十三日假釋出獄，於八十八年一月十三日假釋期滿以執行完畢論，有台灣高雄
    地方法院檢察署刑案資料查註紀錄表一紙在卷可稽，其於五年內再犯本件最重本
    刑為有期徒刑以上之罪，為累犯，應依刑法第四十七條之規定加重其刑。被告有
    二種以上刑之加重事由，應依刑法第七十條之規定，遞加重之。爰審酌被告年輕
    力盛，不思依正常管道賺取，竟起貪念，利用一般民眾之信任，於取得民眾之信
    用卡後，加以測錄偽造，侵害他人之財產權，漠視相關當事人之權益，而信用卡
    俗稱「塑膠貨幣」，為現今社會所慣常使用之支付工具，使用偽造信用卡所造成
    之損害，雖不若使用偽造貨幣般具有流通性，但較之使用偽造貨幣更為容易，且
    金額更高，又此種犯行，造成信用卡使用者隨時須提防他人測錄卡片內容，增加
    人際關係之不信任，降低使用信用卡之意願，減少信用卡可達到國家避免無謂貨
    幣供給之功能，嚴重波及整體金融秩序，惟念及其犯後已坦承部分犯行，態度尚
    佳等一切情狀，量處如主文所示之刑。
三、至於扣案如附表一編號一、二所示之偽造之信用卡完成品二張，及附表一編號三
    、四所示之偽造之信用卡半成品二張，均為被告所有，業據被告供承在卷，且係
    供被告犯罪或預備犯罪所用之物，均應依刑法第三十八條第一項第二款宣告沒收
    ，而其背面偽造之「黃衍森」、「王素蘭」、「鄭琨霖」之署名，亦因附著物信
    用卡之沒收，故不予重複宣告沒收；另偽造如附表二所示信用卡簽帳單之客戶存
    根聯六紙，均係被告所有供犯罪所用之物，業據被告供明在卷可按，因不可證明
    已滅失，爰依刑法第三十八條第一項第二款之規定，併予宣告沒收，而該偽造信
    用卡簽帳單之客戶存根聯上所偽簽之「黃衍森」署押共六枚，因該偽造信用卡簽
    帳單之客戶存根聯業已沒收，爰不另為沒收之諭知；又如附表二所示偽造信用卡
    簽帳單之商店存根聯六紙及聯合信用卡中心存查聯一紙，因已交付各該商店，非
    屬被告所有，爰不為沒收之諭知，但其上偽造之「黃衍森」署押共七枚，不問屬
    於犯人與否，應依刑法第二百十九條之規定宣告沒收；又按共同正犯因相互間利
    用他方之行為，以遂行其犯意之實現，本於責任共同之原則，有關從刑之沒收部
    分，雖他共同正犯所有供犯罪所用之物，亦應於其本身所處主刑之後，併為沒收
    之諭知，最高法院著有八十六年台上字第六二七八號判決可資參照，是扣案之測
    錄機一台，雖非被告，然係共同被告綽號「宗華」之男子所有，且為被告供犯罪
    所用之工具，依上開說明，應依刑法第三十八條第一項第二款宣告沒收，附此敘
    明。
據上論斷，應依刑事訴訟法第二百九十九條第一項前段，刑法第二條第一項但書、第
二十八條、第五十六條、第二百十六條、第二百二十條第二項、第三項、第二百十條
、第三百三十九條第一項、第五十五條、第四十七條、第三十八條第一項第二款、第
二百十九條，罰金罰鍰提高標準條例第一條前段，判決如主文。
本案經檢察官郭麗娟到庭執行職務。
中      華      民      國    九十一      年    五      月      九      日
                                臺灣高雄地方法院刑事第七庭
                                    審判長法  官    黃蕙芳
                                          法  官    陳信伍
                                          法  官    張茹棻
右正本證明與原本無異。
如不服本判決，應於判決送達後十日內，向本院提出上訴狀。
                                          書記官    李忠霖
中      華      民      國    九十一      年    五      月      十      日
附錄法條：
中華民國刑法第二百一十六條
 (行使偽造變造或登載不實之文書罪)
行使第二百十條至第二百十五條之文書者，依偽造、變造文書或登載不實
事項或使登載不實事項之規定處斷。
中華民國刑法第二百一十條
 (偽造變造私文書罪)
偽造、變造私文書，足以生損害於公眾或他人者，處五年以下有期徒刑。
中華民國刑法第二百二十條
在紙上或物品上之文字、符號、圖畫、照像，依習慣或特約，足以為表示
其用意之證明者，關於本章及本章以外各罪，以文書論。
錄音、錄影或電磁紀錄，藉機器或電腦之處理所顯示之聲音、影像或符號
，足以為表示其用意之證明者，亦同。
稱電磁紀錄，指以電子、磁性或其他無法以人之知覺直接認識之方式所製
成之紀錄，而供電腦處理之用者。
中華民國刑法第三百三十九條
 (普通詐欺罪)
意圖為自己或第三人不法之所有，以詐術使人將本人或第三人之物交付者
，處五年以下有期徒刑、拘役或科或併科一千元以下罰金。
以前項方法得財產上不法之利益或使第三人得之者，亦同。
前二項之未遂犯罰之。
附表一：
┌──┬──────────┬──────────────┬──┐
│編號│偽造信用卡之發卡銀行│   卡                 號    │數量│
│    │                    │                            │    │
├──┼──────────┼──────────────┼──┤
│ 一 │中國信託商業銀行信用│00000000000000│一張│
│    │卡                  │８                          │    │
├──┼──────────┼──────────────┼──┤
│ 二 │慶豐銀行（封面為ＨＯ│00000000000000│一張│
│    │ＮＤＡ卡）          │０４                        │    │
├──┼──────────┼──────────────┼──┤
│ 三 │玉山銀行信用卡      │  沒有卡號                  │一張│
├──┼──────────┼──────────────┼──│
│ 四 │台新銀行信用卡      │  沒有卡號                  │一張│
└──┴──────────┴──────────────┴──┘
附表二
┌───┬───────┬────────┬────┬────┬──┬──┐
│編號  │刷卡時間及地點│偽卡之發卡銀行及│原持卡人│刷卡金額│簽帳│備註│
│      │              │卡號            │        │（新台幣│單上│    │
│      │              │                │        │）      │偽造│    │
│      │              │                │        │        │之署│    │
│      │              │                │        │        │押  │    │
├───┼───────┼────────┼────┼────┼──┼──┤
│一    │九十年五月十三│中國信託銀行    │甲○○  │二一０五│「黃│二聯│
│      │日至中信飯店  │卡號：四五六三０│        │元      │衍森│式簽│
│      │              │00000000│        │        │」署│帳單│
│      │              │七三八號        │        │        │押共│    │
│      │              │                │        │        │二枚│    │
│      │              │                │        │        │    │    │
├───┼───────┼────────┼────┼────┼──┼──┤
│二    │九十年五月十三│慶豐銀行        │黃淑貴  │五六二０│同右│同右│
│      │日至美體小舖股│卡號：五四三三七│        │元      │    │    │
│      │份有限公司    │00000000│        │        │    │    │
│      │              │七０四號        │        │        │    │    │
├───┼───────┼────────┼────┼────┼──┼──┤
│三    │九十年五月十三│同右            │同右    │八二四二│同右│同右│
│      │日至朱麗安實業│                │        │元      │    │    │
│      │股份有限公司  │                │        │        │    │    │
├───┼───────┼────────┼────┼────┼──┼──┤
│四    │九十年五月十三│同右            │同右    │八五二八│同右│同右│
│      │日至Ｙ‧Ａ‧Ｐ│                │        │元      │    │    │
│      │大勇門市部    │                │        │        │    │    │
├───┼───────┼────────┼────┼────┼──┼──┤
│五    │九十年五月十三│同右            │同右    │六０六六│同右│同右│
│      │日至錦娜行    │                │        │元      │    │    │
│      │              │                │        │        │    │    │
├───┼───────┼────────┼────┼────┼──┼──┤
│六    │九十年五月十三│同右            │同右    │六二０七│「黃│三聯│
│      │日至倉庫番Ｔ恤│                │        │元      │衍森│式簽│
│      │批發量販店    │                │        │        │」署│帳單│
│      │              │                │        │        │押共│    │
│      │              │                │        │        │三枚│    │
│      │              │                │        │        │    │    │
└───┴───────┴────────┴────┴────┴──┴──┘
